臺灣高等法院民事裁定
108年度重家上字第50號
上  訴  人  孫大程  


                      送達代收人 ：劉志忠                            住臺北市中正區羅斯福路

上列上訴人因與被上訴人孫啟元間請求分割遺產事件，對於中華
民國111年8月2日本院108年度重家上字第50號判決提起上訴，本
院裁定如下：
    主  文
上訴人應於本裁定送達後七日內，㈠提出委任律師或具律師資格
之關係人為訴訟代理人之委任狀，㈡補繳上訴第三審裁判費新臺
幣壹佰柒拾伍萬捌仟肆佰貳拾元，如逾期未補正，即駁回上訴。
    理  由
一、按對於第二審判決上訴，上訴人應委任律師為訴訟代理人。
    但上訴人或其法定代理人具有律師資格者，不在此限。上訴
    人之配偶、三親等內之血親、二親等內之姻親，或上訴人為
    法人、中央或地方機關時，其所屬專任人員具有律師資格並
    經法院認為適當者，亦得為第三審訴訟代理人。第1項但書
    及第2項情形，應於提起上訴或委任時釋明之。上訴人未依
    第1項、第2項規定委任訴訟代理人，或雖依第2項委任，法
    院認為不適當者，第二審法院應定期先命補正。逾期未補正
    亦未依第466條之2為聲請者，第二審法院應以上訴不合法裁
    定駁回之，民事訴訟法第466條之1定有明文。又向第三審法
    院上訴，應依同法第77條之16規定繳納裁判費，此為提起上
    訴之必要程式。另訴訟標的之價額，由法院核定。核定訴訟
    標的之價額，以起訴時之交易價額為準；無交易價額者，以
    原告就訴訟標的所有之利益為準。民事訴訟法第77條之1第1
    項、第2項定有明文。上開規定，依家事事件法第51條規定
　　，於家事訴訟事件準用之。又請求分割遺產之訴，係以整個
    遺產為一體而為分割，並非以遺產中各個財產之分割為對象
　　，其訴訟標的之價額，參照民事訴訟法第77條之11規定意旨
　　，以原告因分割所受利益之客觀價額為準，亦即應依全部遺
    產於起訴時之總價額，按原告應繼分之比例定之，上訴利益
    亦應依此標準計算，不因被告或原告提起上訴而有所歧異（
　　最高法院110年度台抗字第556號裁定參照）。
二、查，上訴人對於本院第二審判決提起上訴，未依規定委任律
    師或具律師資格之關係人為訴訟代理人。又被上訴人於原審
    訴請分割被繼承人郭良蕙之遺產，上訴人則主張郭良蕙遺有
    如附表所示之財產應予分割，是被上訴人因分割所受利益即
    如附表所示遺產於起訴時之總價額新臺幣（下同）2億9,431
    萬5,320元，按被上訴人應繼分比例1/2核計為1億4,715萬7,
    660元（計算式：294,315,320÷2=147,157,660），其上訴利
    益亦以此為準，應預納第二、三審裁判費各188萬2,698元，
    惟上訴人已繳第二審裁判費200萬6,976元（見本院卷一第14
    頁、卷二第63、401、499頁、卷七第256頁），溢繳第二審
    裁判費12萬4,278元（計算式：2,006,976－1,882,698＝124
　　,278），經扣除後，應補繳第三審裁判費175萬8,420元（計
    算式：1,882,698－124,278＝1,758,420），未據上訴人繳納
    。茲限上訴人於收受本裁定送達7日內補正，如逾期未補正
    ，即駁回上訴。爰裁定如主文。
中　　華　　民　　國　　111 　年　　9 　　月　　23　　日
                  家事法庭
                      審判長法  官  周美雲
                            法  官  古振暉
                            法  官  江春瑩
正本係照原本作成。
如不服本裁定，應於收受送達後10日內向本院提出抗告狀，並應
繳納抗告費新臺幣１千元。
中　　華　　民　　國　　111 　年　　9 　　月　　23　　日

 　　　　　　　　　　　　 　書記官  莊智凱
附表：
編號 孫大程主張郭良蕙遺產 面積㎡/股數 公告現值/股價/每坪單價 價值（新臺幣） 備註 1 新北三芝區後厝段公坑小段122-3地號 152  4,000  608,000  起訴時公告現值、面積見原審卷二第39至81頁 2 新北三芝區後厝段公坑小段122-5地號 197  4,000  788,000   3 新北三芝區後厝段公坑小段122-7地號 224  4,000  896,000   4 新北三芝區後厝段公坑小段122-11地號 19  4,000  76,000   5 新北三芝區後厝段公坑小段122-12地號 82  4,000  328,000   6 新北三芝區後厝段公坑小段122-13地號 298  4,000  1,192,000   7 新北三芝區後厝段公坑小段122-25地號 265  4,000  1,060,000   8 新北三芝區後厝段公坑小段122-26地號 168  4,000  672,000   9 新北三芝區後厝段公坑小段122-27地號 191  4,000  764,000   10 新北三芝區後厝段公坑小段122-135地號 157  4,000  628,000   11 新北三芝區後厝段公坑小段122-136地號 154  4,000  616,000   12 新北三芝區後厝段公坑小段122-139地號 268  4,000  1,072,000   13 新北三芝區後厝段公坑小段122-142地號 183  4,000  732,000   土地價值小計    9,432,000 　 14 台中商銀股票 6,097  10.15  61,885  見原審卷一第101頁 股票價值小計    61,885  　 15 敦化南路房地(含大安區仁愛段6小段419、421地號土地)   86,817,146  見卷外鑑定報告 16 忠孝東路房地(含大安區復興段2小段6、6-1地號土地)   58,810,400  見卷外鑑定報告 房地價值小計    145,627,546  　 17 永豐銀行   148,529  見原審卷二第37、38頁 18 永豐銀行   1,001,666   19 永豐銀行   1,000,000   20 永豐銀行   1,001,738   21 台北富邦   314,969   22 永豐銀行   2,748,197   23 永豐銀行   3,151,576   24 永豐銀行   2   存款金額小計    9,366,677  25 現金   4,000,000  見原審卷一第101頁 26 字畫、古董    不予核定 27 生前著作物實物及手稿實物暨其著作權   906,085  見本院卷六第470頁 28 20幾本日記(實物)記載時間數十年、孫大程博士1991佈道大會工作進度紀錄記事簿原本、1950年至2013年收到及遭退之信函    不予核定 29 台北市○○區○○路00號23樓揚昇君臨房地(應有部分全部) 133.93 723,023  96,834,470  見本院卷一第199至205頁謄本及實價登錄資料 30 台北市○○區○○路00號23樓之1揚昇君臨房地(應有部分24.4%見本院卷七第241頁、上訴人上訴三審狀) 129.73 723,023  22,886,657  見本院卷一第207至213頁謄本及實價登錄資料 31 香港郭良蕙新事業有限公司股份1萬1,000股價值為負363萬7,384元   0  見本院卷六第283、453頁 32 佔用敦化南路房地之租金及不當得利   5,200,000  見本院卷六第114頁 孫大程主張郭良蕙遺產總計    294,315,320 　 訴訟標的價額（孫啟元就上開遺產總額應繼分1/2）    147,157,660